臺中高等行政法院判決　　　　　　　　　　　　　　　九十一年度訴字第五二九號
　　　　　　　　　　　　　　　.
　　原　　　告　甲○○
　　被　　　告　彰化縣政府
　　代　表　人　乙○○縣長）.
　　訴訟代理人　丙○○
右當事人間因建築法事件，原告不服內政部中華民國九十一年六月三日台內訴字第○
九一○○○三四七一號訴願決定，提起行政訴訟，本院判決如左︰
　　主  文
原告之訴駁回。
訴訟費用由原告負擔。
　　事  實
一、事實概要：緣彰化縣彰化市○○路○段八二一號二樓建築物，領有之使用執照用
    途為「住宅」。民國九十年八月二十九日經被告公共安全聯合稽查小組查獲原告
    於現場經營「新榮鑫資訊社」，卻實際從事網路資訊休閒服務業，被告認定原告
    已違反建築法第七十三條規定，以九十一年一月二十八日府工使字第○九一○○
    一九五○七○號違反建築法處分書裁處原告（使用人）新臺幣（下同）六萬元罰
    鍰，並勒令停止使用。原告對之不服，以其經營新榮鑫資訊社，領有營利事業登
    記證，被告亦知情原告所欲經營者為網際網路，所申請之使用執照中之項目與營
    業目的範圍相符云云，提起訴願，惟遭決定駁回，遂提起本件行政訴訟。
二、兩造聲明：
  (一)原告聲明求為判決：訴願決定及原處分均撤銷。
  (二)被告聲明求為判決：駁回原告之訴。
三、兩造之陳述：
  (一)原告主張之理由：
    1.依建築法第九十條第一項後段「得以補辦手續者，令其限期補辦手續．．．」
      ，但被告未給原告任何限期補辦，逕科原告罰鍰，於法、理、情上皆不平哉，
      影響原告之權益甚大。
    2.網路資訊休閒服務業係近幾年來興起之行業，其所需之使用執照亦為以前所未
      有，故應有緩衝期讓原告可以去變更使用執照，並應指導原告如何去變更，此
      才與公平原則及誠信原則相符，而不是一味科予原告罰鍰。
    3.綜合陳述：懇請庭上審酌原告以上之陳述，依公平原則，並以原告之權益為依
      歸，廢棄被告之原處分，以昭公允。
  (二)被告答辯之理由：
    1.被告公共安全聯合稽查小組於九十年八月二十九日前往稽查原告所經營之「新
      榮鑫資訊社」，發現該建築物作資訊休閒服務業（網際網路）使用，而原告未
      依法申請使用執照用途變更即擅自將住宅作資訊休閒服務業（網際網路）使用
      ，依建築法第七十三條後段規定非經領得變更使用執照，不得變更其使用，已
      明顯違反上開規定，故被告遂依同法第九十條第一項予以處分。
    2.至原告謂以：「被告未給原告任何期限補辦，逕科原告罰鍰等語．．．。」然
      依建築法第七十三條後段之規定非經領得變更使用執照，不得變更其使用，同
      法第九十條第一項規定：「違反第七十三條後段規定擅自變更使用者，處建築
      物所有權人或使用人新台幣六萬元以上三十萬元以下罰鍰，並勒令停止使用。
      得以補辦手續者，令其限期補辦手續，不停止使用或逾期不補辦者得連續處罰
      。」故建築法第七十三條後段所規定之特定構成要件事實存在，行政機關即須
      依同法第九十條第一項規定為特定法律效果之行為，此乃為學理上所稱之羈束
      處分。且本行政處分亦遵守法律優越原則及積極的依法行政原則，而行政罰鍰
      與補辦手續之法律效果皆屬羈束處分，而非選擇裁量。於罰鍰金額新台幣六萬
      元以上三十萬元以下處分範圍內則為選擇裁量，被告亦依比例原則以最小金額
      為行政處分，並無違反行政程序法第四條行政行為應受法律及一般法律原則之
      拘束及第六條行政行為，非有正當理由，不得為差別待遇之規定。依建築法第
      七十三條執行要點附表一建築物使用分類，住宅為Ｈ２類，資訊休閒服務業（
      網際網路）為Ｂ１類。另依內政部台內營字第８８７３８６９號函釋：「．．
      ．說明（一）．．．按建築法第七十三條執行要點係將建築物用途依使用強度
      及危險指標分為九類二十四組，是建築物用途如有擅自跨類跨組變更，始違反
      建築法第七十三條後段規定，而依同法第九十條第一項規定處罰。．．．」故
      其跨類跨組違規使用情節，洵堪認定。原告未經辦理變更使用執照用途即擅自
      變更使用，被告依實際違規事實給予處分並令其停止使用，於法並無不合。即
      使本件可以補辦的話，也是要在罰鍰之後再補辦手續。
    3.綜合上述所陳理由被告為保障公共安全、維護社會公序、遏止違規營業之氾濫
      ，且原告訴願結果前經內政部駁回申請，是以被告依法予以處分並無不當之處
      ，謹請察核予以駁回，以維法紀。
  理  由
一、按「建築物．．．非經領得變更使用執照，不得變更其使用。」、「違反第七十
    三條後段規定擅自變更使用者，處建築物所有權人或使用人新臺幣六萬元以上三
    十萬元以下罰鍰，並勒令停止使用。得以補辦手續者，令其限期補辦手續，不停
    止使用或逾期不補辦者得連續處罰。」建築法第七十三條及第九十條第一項分別
    定有明文。
二、本件原告在彰化縣彰化市○○路○段八二一號二樓建築物經營「新榮鑫資訊社」
    ，系爭建築物領有之使用執照用途為「住宅」（屬Ｈ類２組），案經被告公共安
    全聯合稽查小組於九十年八月二十九日實施公共安全檢查時，查獲原告未領得變
    更使用執照現場實際從事網路資訊休閒服務業（屬Ｂ類１組），有被告建築物公
    共安全之構造及設備檢查記錄表一件附卷可稽，並為原告所不爭執，被告認原告
    已違反建築法第七十三條規定，乃按建築法第九十條第一項規定，以九十一年一
    月二十八日府工使字第○九一○○一九五○七○號違反建築法處分書裁處原告六
    萬元罰鍰，並勒令停止使用。揆諸首揭法條規定，原處分並無不合。原告不服，
    主張網路資訊休閒服務業係近幾年來興起之行業，其所需之使用執照亦為以前所
    未有，故應有緩衝期讓原告可以去變更使用執照，並應指導原告如何去變更，此
    才與公平原則及誠信原則相符，而不是一味科予原告罰鍰，且被告未給原告任何
    限期補辦，逕科原告罰鍰，於法、理、情上皆不合，影響原告之權益甚大云云。
    經查人民有遵守法律規定之義務，若有違反即應接受處罰。本件原告在彰化縣彰
    化市○○路○段八二一號二樓建築物經營「新榮鑫資訊社」，系爭建築物二樓之
    使用執照用途為「住宅」，此有使用執照影本一件附卷可稽，而原告未領得變更
    使用執照，在現場從事網路資訊休閒服務業，原告已違反建築法第七十三條之規
    定，依法即應受罰。至於系爭建築物是否得補辦手續，乃係原告違反規定後之另
    一問題，被告是否令其限期補辦手續或原告不停止使用，僅是被告得否依法連續
    加以處罰，並不影響被告處罰之效力。綜上所述，原告上開主張，均不足採。從
    而，被告所為之原處分，核無違誤，訴願決定予以維持，亦無不合。原告仍執詞
    訴請撤銷，為無理由，應予駁回。
三、據上論結，本件原告之訴為無理由，依行政訴訟法第一百九十五條第一項後段、
    第九十八條第三項前段，判決如主文。
中　　　華　　　民　　　國　　九十一　　年　　 十一 　　月　　 十二 　　日
                 臺 中 高 等 行 政 法 院 第 二 庭
                                審 判 長 法  官　王  德  麟
                                         法  官　許  金  釵
                                         法  官　林  秋  華
右正本證明與原本無異。
如不服本判決，應於判決送達後二十日內向本院提出上訴書狀，其未表明上訴理由者
，應於提起上訴後二十日內向本院提出上訴理由書（須依對造人數附具繕本）；如於
本判決宣示或公告後送達前提起上訴者，應於判決送達後二十日內補提上訴理由書（
須附繕本）。未表明上訴理由者，逕以裁定駁回。
提起上訴應預繳送達用雙掛號郵票拾份（每份三十四元)。
中　　　華　　　民　　　國　　九十一　　年　　 十一 　　月　　 十二 　　日
                                         法院書記官  杜  秀  君
